【裁判字號】    99,訴,22
【裁判日期】    990211
【裁判案由】    偽造文書等
【裁判全文】
臺灣士林地方法院刑事判決                99年度訴字第22號
公  訴  人  臺灣士林地方法院檢察署檢察官
被      告  甲○○
上列被告因偽造文書等案件，經檢察官提起公訴（98年度偵字第
10818 號），被告於本院準備程序中就被訴之事實為有罪之陳述
，經合議庭裁定改由受命法官獨任依簡式審判程序審理並判決如
下：
    主  文
甲○○共同行使偽造私文書，足以生損害於他人，處有期徒刑捌
月，扣案之TDC 廠牌行動電話壹支（含門號0000000000號之SIM
卡壹枚）沒收之；又共同行使偽造私文書，足以生損害於他人，
處有期徒刑柒月，扣案之TDC 廠牌行動電話壹支（含門號000000
0000號之SIM 卡壹枚）、託運單上所偽造「丙○○」名義之署押
壹枚均沒收；應執行有期徒刑壹年，扣案之TDC 廠牌行動電話壹
支（含門號0000000000號之SIM 卡壹枚）、託運單上所偽造「丙○○」名義之署押壹枚均沒收。
    事  實
一、甲○○與真實姓名年籍不詳、綽號「李先生」或「小龜」之
    成年男子，共同基於詐欺取財及行使偽造文書之犯意聯絡，
    先由綽號「李先生」或「小龜」之人於不詳時、地，以不詳
    方式取得乙○○所有之中國信託商業銀行（下稱中國信託銀
    行）卡號0000000000000000號之信用卡資料及年籍資料後，
    以電話聯繫中國信託銀行客服人員，變更乙○○之信用卡帳
    單地址及聯絡電話，於民國98年7 月23日晚間6 時56分許，
    在不詳地點，上網至「OBuy商店大街」之網站，向址設於臺
    中市○區○○街14號之禾欣電腦股份有限公司（下稱禾欣公
    司）訂購價值新臺幣（下同）32,388元之華碩筆記型電腦1
    臺，並於結帳時，明知未得乙○○之同意，竟擅自盜用乙○○上開中國信託銀行信用卡，冒用乙○○之名義，以在訂購
    單頁面填載持卡人乙○○之姓名、前開信用卡卡號等資料之
    方式，偽造用以表示乙○○同意線上刷卡付款用意之準私文
    書，向禾欣公司行使之，使禾欣公司因而陷於錯誤，誤認乙○○確有刷卡消費之行為，禾欣公司乃依前開訂購單資料將
    華碩筆記型電腦1 臺寄出，而甲○○則於98年7 月25日上午
    11時14分至同日12時24分間，以綽號「李先生」或「小龜」
    之人於98年7 月中旬間交付之門號0000000000號行動電話，
    與綽號「李先生」或「小龜」之人所持用之門號0000000000
    號行動電話聯繫後，於不詳時間、地點，在貨運託運單上簽
    名（此部分不構成行使偽造私文書，詳後述），而向不知情
    之託運公司人員領取裝有上開電腦之包裹得逞，均足以生損
    害於乙○○、禾欣公司及中國信託銀行；嗣甲○○與綽號「
    李先生」或「小龜」之人另行基於詐欺取財及行使偽造文書
    之犯意聯絡，於同年7 月27日下午4 時36分許，由「李先生
    」以同上詐術再次向禾欣公司購買價值37,988元之華碩筆記
    型電腦1 臺，而使禾欣公司陷於錯誤，誤認乙○○確有刷卡
    消費之行為，綽號「李先生」或「小龜」之人又於98年7 月
    29日下午2 時5 分許、2 時6 分許，再以門號0000000000號
    之行動電話與甲○○所持之門號0000000000號行動電話聯繫
    ，指示其於98年7 月29日下午收取禾欣公司寄送予乙○○之
    包裹，甲○○遂於當日下午2 時35分許，在臺北市○○區○○路2 段與民權西路96巷口收受上開貨物，並與綽號「李先
    生」或「小龜」之人承前行使偽造私文書之犯意聯絡，依綽
    號「李先生」或「小龜」之人之指示，接續在託運單上偽簽
    「丙○○」之名於寄件人欄內（收件人誤簽欄位），表示「
    丙○○」代乙○○收下包裹，向不知情之托運公司人員行使
    之，均足生損害於乙○○、丙○○、禾欣公司及中國信託銀
    行，然因中國信託銀行人員先前已發覺刷卡情形有異而報案
    ，警方遂尾隨送貨人員當場逮捕甲○○，始未得逞，並扣得
    內有華碩筆記型電腦1 臺之包裹（業已交還禾欣公司）、綽
    號「李先生」或「小龜」之人所有之TDC 廠牌行動電話1支
    （含門號0000000000號之SIM 卡1 枚），始悉上情。
二、案經乙○○訴由臺北縣政府警察局土城分局報告臺灣士林地
    方法院檢察署檢察官偵查起訴。
    理  由
一、本件被告甲○○所犯為刑法第220 條第2 項、第216 條、第
    210 條、第339 條第1 項、同條第2 項之罪，核屬刑事訴訟
    法第273 條之1 第1 項所定死刑、無期徒刑、最輕本刑為3
    年以上有期徒刑以外之罪，亦非高等法院管轄之第一審案件
    ，而被告於本院行準備程序中就被訴事實為有罪之陳述，經
    告知被告簡式審判程序之旨並聽取當事人意見後，本院合議
    庭裁定由受命法官獨任進行簡式審判程序，是本件之證據調
    查，依刑事訴訟法第273 條之2 規定，不受同法第159 條第
    1 項、第161 條之2 、第161 條之3 、第163 條之1 及第16
    4 條至第170 條規定之限制，合先敘明。
二、上揭犯罪事實業據被告於本院準備及審理程序中坦承不諱（
    見本院卷第17頁、第20頁），核與證人即告訴人乙○○於警
    詢、偵查中證述（見偵卷第13頁至第15頁、第81頁至第84頁
    ），以及證人即聯邦商業銀行人員劉建忠、證人即中國信託
    銀行人員洪明瑞於警詢中證述（見偵卷第17頁至第18頁、第
    19頁至第21頁）大致相符，此外復有搜索扣押筆錄、扣押物
    品目錄表、贓物認領保管單、貨物託運單、冒用明細、聯邦
    商業銀行信用卡特約商店網路銀行傳真照會表、門號000000
    0000號、0000000000號行動電話通聯紀錄、現場照片、中國
    信託銀行信用卡維護紀錄查詢在卷可憑（見偵卷第22頁至第
    24頁、第25頁、第28頁、第29頁、第31頁、第32頁、第35頁
    至第36頁、第49頁至第62頁、第65頁），足認被告任意性自
    白核與事實相符，應堪採信。本件事證明確，被告犯行堪以
    認定，應予依法論科。至被告於98年7 月25日收受該筆記型
    電腦之際，雖有於託運單上簽名，然其自承：伊遺忘以何人
    名義簽署託運單等語（見本院卷第17頁），且亦未扣得該託
    運單，而無從認定是否未經同意而以他人名義偽簽該託運單
    ，是此部分既無積極之事證，自無從證明被告此部分亦犯有
    行使偽造私文書罪，併予敘明。
三、按電磁紀錄，藉電腦之處理所顯示之聲音、影像或符號，足
    以為表示其用意之證明者，以文書論，刑法第220 條第2 項
    定有明文。查綽號「李先生」或「小龜」之人利用網際網路
    設備連結至「OBuy商店大街」網站，在訂購單頁面，冒用告
    訴人之名義，輸入告訴人之姓名及信用卡資料等，而偽造不
    實之訂購單，以表示持卡人向該網站刷卡付費之證明用意，
    因該線上訂購單係以電腦設備上網填寫與購買商品相關之電
    磁紀錄，用以表徵填寫人有透過網路以信用卡支付貨款之意
    思，自應以文書論，而該準私文書經網路傳送至「OBuy商店
    大街」伺服機而加以行使，進而使禾欣公司陷於錯誤而交付
    電腦2 臺，嗣其中1 臺電腦因為警查獲而未遂，足生損害於
    告訴人、禾欣公司及中國信託銀行，核被告所為，係犯2 次
    刑法第220 條第2 項、第216 條、第210 條行使偽造準私文
    書罪，以及1 次同法第339 條第1 項之詐欺取財罪、1 次同
    條第2 項之詐欺取財未遂罪。其與綽號「李先生」或「小龜
    」之人間，就上開犯行有犯意聯絡及行為分擔，為共同正犯
    。又被告與綽號「李先生」或「小龜」之人共同於98年7 月
    27日偽造準私文書後行使，又於98年7 月29日於託運單上偽
    簽「丙○○」名義之私文書而行使之，係本於同一行使偽造
    私文書之接續犯意，而密切接近之時、地實施，侵害同一之
    法益，難以強行分開，在刑法評價上，以視為數個舉動之接
    續施行，係屬接續犯，而為包括之一罪，應論以一罪。而被
    告偽造署押之行為，屬偽造私文書行為之階段行為，且被告
    偽造私文書之低度行為為行使之高度行為所吸收，均不另論
    罪。又被告98年7 月29日詐欺取財之犯行，尚不及將該筆記
    型電腦置於其實力支配之下，即為警所查獲，屬未遂階段，
    應依未遂犯之規定，按既遂罪減輕其刑。另被告以一行為同
    時觸犯行使偽造私文書、詐欺取財及行使偽造私文書、詐欺
    取財未遂罪，分別為想像競合犯，應依刑法第55條規定，各
    從一重之行使偽造私文書罪處斷，起訴書認上揭詐欺取財、
    詐欺取財未遂及行使偽造私文書罪間為數罪併罰，容有誤會
    。又被告所犯上開2 次行使偽造私文書之罪，犯意各別，行
    為互殊，應予分論併罰。爰審酌被告因與綽號「李先生」或
    「小龜」之人共同於網路上盜刷信用卡，不僅對告訴人及信
    用卡銀行造成財物損失，更嚴重危害網路上之交易安全，損
    害公益匪淺，且被告迄今未與告訴人達成和解或賠償，然已
    於本院審理時坦承犯行，以及其犯罪目的、手段、素行及生
    活狀況等一切情狀，分別量處如主文所示之刑，並定應執行
    之刑，以示懲儆。
四、末按偽造之印章、印文或署押，不問屬於犯人與否，沒收之
    ，刑法第219 條定有明文，是託運單上所偽造「丙○○」名
    義之署押1 枚（見偵卷第29頁），自應依刑法第219 條之規
    定予以宣告沒收。而扣案之TDC 廠牌行動電話1 支（含門號
    0000000000號之SIM 卡壹枚），為共犯綽號「李先生」或「
    小龜」之人所有且供本件犯罪所用之物，業據被告供明在卷
    （見本院卷第11頁），亦應依刑法第38條第1 項第2 款規定
    ，併予宣告沒收，附此敘明。
據上論斷，應依刑事訴訟法第273 條之1 第1 項、第299 條第1
項前段，刑法第28條、第220 條第2 項、第216 條、第210 條、
第339 條第1 項、第2 項、第25條、第55條、第51條第5 款、第
219 條、第38條第1 項第2 款，刑法施行法第1 條之1 第1 項、
第2 項前段，判決如主文。
本案經檢察官葉乃瑋到庭執行職務
中    華    民    國    99    年    2     月    11    日
                  刑事第二庭法  官  劉育琳
以上正本證明與原本無異。
如不服本判決應於收受判決後10日內向本院提出上訴書狀，並應
敘述具體理由；其未敘述上訴之理由者，應於上訴期間屆滿後20
日內向本院補提理由書（均須按他造當事人之人數附繕本），切
勿逕送上級法院。
                            書記官  朱宮瑩
中    華    民    國    99    年    2     月    11    日
所犯法條：
刑法第220 條第2 項
錄音、錄影或電磁紀錄，藉機器或電腦之處理所顯示之聲音、影
像或符號，足以為表示其用意之證明者，亦同。
刑法第216 條
行使第 210 條至第 215 條之文書者，依偽造、變造文書或登載
不實事項或使登載不實事項之規定處斷。
刑法第210 條
偽造、變造私文書，足以生損害於公眾或他人者，處 5 年以下有
期徒刑。
刑法第339 條第1 項、第2 項
意圖為自己或第三人不法之所有，以詐術使人將本人或第三人之
物交付者，處5 年以下有期徒刑、拘役或科或併科1 千元以下罰
金。
以前項方法得財產上不法之利益或使第三人得之者，亦同。

司法院資訊處製作；財團法人民間司法改革基金會備份。
